臺灣花蓮地方法院刑事裁定
110年度聲字第561號
聲明異議人  
即  受刑人  陳政揚



上列聲明異議人即受刑人因定應執行刑案件，對於臺灣花蓮地方
檢察署檢察官執行之指揮處分（花檢和辛110執聲他481字第1109
018296號），聲明異議，本院裁定如下：
    主  文
臺灣花蓮地方檢察署檢察官於民國一一○年十月二十八日以花檢
和辛一一○執聲他四八一字第一一○九○一八二九六號函所為之
執行指揮處分應予撤銷。 
    理  由
一、聲明異議意旨詳如附件「刑事抗告狀」所載。 
二、按受刑人或其法定代理人或配偶以檢察官執行之指揮為不當
    者，得向諭知該裁判之法院聲明異議；法院應就疑義或異議
    之聲明裁定之，刑事訴訟法第484 條、第486 條分別定有明
    文。對於刑之執行得聲明異議之事由，固僅限於「檢察官執
    行之指揮為不當」者，然此所稱「檢察官執行之指揮不當」
    ，凡檢察官有積極執行指揮之違法及其執行方法有不當等情
    形，均屬之，是檢察官向法院聲請與否之決定，仍屬檢察官
    指揮執行之範疇，不應侷限於已核發指揮書之情形（最高法
    院106年度台抗字第166號刑事裁定意旨參照）。本件聲明異
    議人即受刑人陳政揚(下稱受刑人)於民國110年10月15日提
    出數罪併罰定應執行刑之聲請狀，臺灣花蓮地方檢察署(下
    稱花蓮地檢署)檢察官於110年10月28日以花檢和辛110執聲
    他481字第1109018296號函覆略以：臺端所犯違反藥事法等
    案件，聲請定應執行刑，惟經本署於110年9月28日刑事執行
    意見狀，臺端已簽名不提出更定執行刑之聲請，即不得再聲
    請定應執行刑等語，有花蓮地檢署函、受刑人110年9月28日
    刑事執行意見狀、110年10月15日聲請狀在卷可稽（見本院
    卷第13、45至47、49至51頁），而受刑人基此具狀聲明異議
    ，上開以檢察官名義所為函文，形式上觀之，固非檢察官之
    執行指揮書，惟既已記載拒絕受理受刑人定應執行刑請求之
    旨，對受刑人已發生現實且迫切之影響，揆諸上揭說明，該
    函文既已記載「不得再聲請定應執行刑」等語，應可認定係
    檢察官執行指揮之處分，是受刑人對此聲明異議，應屬適法
    ，合先敘明。
三、按刑法第50條規定，裁判確定前犯數罪者，併合處罰之。但
    有下列情形之一者，不在此限：①得易科罰金之罪與不得易
    科罰金之罪。②得易科罰金之罪與不得易服社會勞動之罪。③
    得易服社會勞動之罪與不得易科罰金之罪。④得易服社會勞
    動之罪與不得易服社會勞動之罪。前項但書情形，受刑人請
    求檢察官聲請定應執行刑者，依同法第51條規定定之。考諸
    刑法第50條於102 年間之修正，係為了避免得易科罰金之罪
    與不得易科罰金之罪合併後，造成得易科罰金之罪無法單獨
    易科罰金，罪責失衡，不利於受刑人，因而增訂同條第1 項
    但書及第2 項，規定對於確定判決前所犯數罪有該條第1 項
    但書各款所列情形，除受刑人請求檢察官聲請定應執行刑
　　者外，不得併合處罰。是以依現行法規定，關於得易科罰金
　　之罪與不得易科罰金之罪，繫乎受刑人之請求與否，作為定
　　執行刑之準則，易言之，刑法第50條第2 項係賦予受刑人對
　　於易科罰金及不得易科罰金之數罪，得以權衡自身資力或自
　　由受拘束期間等利弊因素，決定是否請求檢察官向管轄法院
　　聲請定應執行刑，該規定之立法目的乃給予受刑人程序選擇
　　權。
四、經查：
　㈠受刑人①因犯藥事法第83條第1項之轉讓禁藥罪，經本院於1
　　10年1月13日以109年度訴緝字第11號判決處有期徒刑4月；②
    又犯藥事法第83條第1項之轉讓禁藥罪，經本院於110年1月1
    3日以109年度訴緝字第11號判決處有期徒刑4月；前開①②案
    件，經本院以109年度訴緝字第11號判決定應執行有期徒刑6
    月，並於110年3月24日確定。受刑人再犯③轉讓禁藥未遂罪
    ，經本院於110年7月29日以110年度訴字第113號判決處有期
    徒刑3月，於110年8月30日確定。又上開①②③案件，均為不得
    易科罰金之罪。
　㈡受刑人④另犯施用第二級毒品罪，經本院於110年1月13日以10
    9年度訴緝字第11號判決處有期徒刑3月，如易科罰金，以新
    臺幣（下同）1,000元折算1日，於110年3月24日確定。上開
    ④案件，為得易科罰金之罪。前開㈠㈡部分，有臺灣高等法院
    被告前案紀錄表、各該判決書附卷可參，堪信為真。
　㈢受刑人於110年9月28日刑事執行意見狀中，表示其就上開④案
    件（得易科罰金之罪），不請求檢察官與上開①②③案件（不
    得易科罰金之罪）更定執行刑（見本院卷第45至47頁），此
    有110年9月28日刑事執行意見狀在卷可稽。又受刑人於110
    年10月15日向花蓮地檢署檢察官聲請就上開①②③案件已判決
    確定之各罪，請求檢察官向本院聲請就數罪併罰合併定其應
    執行之刑，此有110年10月15日受刑人聲請狀存卷可考(見本
    院卷第49至51頁)，此部分亦為屬實。　
　㈣查上開①②③案件（均不得易科罰金之罪）部分，③案件之犯罪
    時間為109年3月3日，係在①②案件判決確定日期即110年3月2
    4日前所犯，而前開①②③案件均已確定，而前開①②③案件最後
    事實審法院為本院，是受刑人就前開①②③案件已判決確定之
    各罪，請求花蓮地檢署檢察官向本院聲請就數罪併罰合併定
    其應執行之刑，應屬有據。然花蓮地檢署檢察官於110年10
    月28日以花檢和辛110執聲他481字第1109018296號函覆：臺
    端所犯違反藥事法等案件，聲請定應執行刑，惟經本署於11
    0年9月28日刑事執行意見狀，臺端已簽名不提出更定執行刑
    之聲請，即不得再聲請定應執行刑等語，而拒絕受刑人就上
    開①②③案件聲請定其應執行刑之請求，惟受刑人所犯上開①②③
    案件（即違反藥事法之三罪）仍合於聲請定其應執行刑之規
    定，已如前述，故檢察官以上開函文否准受刑人請求檢察官
    聲請定應執行刑，該所為執行之指揮，難謂允當。又本件受
    刑人就得易科罰金與不得易科罰金之罪不願併合處罰之意思
    表示發出後，是否得撤回或變更一節，參酌最高法院110年
    度台抗字第317號、110年度台抗字第1460號刑事裁定意旨，
    除請求或撤回之意思表示有瑕疵或不自由，經證明屬實外，
    於第一審管轄法院之裁定於生效致訴訟關係終結前，應肯認
    受刑人得變更其意思表示，而本件數罪既未經裁定，自得容
    許受刑人變更其意思表示，附此敘明。
五、綜上，本件受刑人雖以刑事執行意見狀表達對於得易科罰金
    與不得易科罰金之罪不願併合處罰，且就得易科罰金之罪先
    行易科罰金，然檢察官應就所餘得併合處罰之罪（即上開①②
    ③違反藥事法之三案件），仍應斟酌是否同意依受刑人所請
    聲請定其應執行刑。故花蓮地檢署檢察官110年10月28日以
    花檢和辛110執聲他481字第1109018296號函文應予撤銷，另
    由檢察官更為適法之處分。
據上論斷，應依刑事訴訟法第486條，裁定如主文。 
中　　華　　民　　國　　110 　年　　11　　月　　12　　日
　　　　　　　　　刑事第五庭    法　官　施孟弦
上列正本證明與原本無異。
如對本裁定不服，應於送達後5日內，向本院提出抗告狀（應抄
附繕本）。　　　　　　　　　
中　　華　　民　　國　　110 　年　　11　　月　　12　　日

                                書記官  趙心華